---
title: "resolucion examen practico - zamora"
author: "zamora tello "
date: "6/8/2021"
output: html_document
---


```{r setup, include=FALSE}
library(tidyverse)
library(hydroGOF)
knitr::opts_chunk$set(echo = TRUE)
```
# EXAMEN PARCIAL
*ALUMNO:ALEXANDER RENATO ZAMORA TELLO*

*CODIGO :17160048*

## Parte 1 - Usar R nativo (no librer´ıas)

**ejercicio 1**
```{r}
variable1 <- function(h, x = 81.4){
  if (h == 1000){
    var1 = 81.4
  } else if (h<=3000 & h> 1000){
    var1 = x - 2*((h-1000)%/%500)
  } else if (h > 3000 & h<=4000){
    var1 = x - 8 - 0.5*((h-3000)%/%500)
  } else if (h > 4000){
    var1 = x - 9
  } else {
    print("no hay respuesta!")
  }
  return(var1)
}

variable1(1000)
```

**ejercicio 2**

```{r}

A <- rbind(c(2, 1, 3), 
           c(5, -4, 1), 
           c(1, -1, -4))
B <- c(7, -19, 4)
solve(A, B)
```

## Parte 2 

**2A**
```{r}
data1 <- as_tibble(read.csv("mods_clima_uh.csv"))
(data2 <- data1 %>%
  dplyr::filter(uh_name =="Cuenca Ushusuma", bh_esc == "Observado" )%>%
  group_by(uh_name) %>%
  summarise(bh_pc = sum(bh_pc, na.rm = T)))
```

**2B**

```{r}
(data3 <- data1 %>% 
  dplyr::select(uh_name,bh_month,bh_pc,bh_esc)%>% 
  dplyr::filter(uh_name == "Cuenca Ushusuma") %>% 
  pivot_wider(names_from = "bh_esc", values_from = "bh_pc"))
(OB_ACCES <-pbias(data3$`ACCESS 1.0`, data3$Observado, na.rm = T))
(OB_HadGE <-pbias(data3$`HadGEM2-ES` , data3$Observado , na.rm = T))
(OB_MPIEM <-pbias(data3$`MPI-ESM-LR` , data3$Observado , na.rm = T))
```

**2C**

**el escenario mas preciso es el de "MPI-ESM-LR" ya que tiene un valor de -7.6 de sesgo si es sesgo es mas cercano a 0 es mas preciso**


**2D**
```{r}
(data4 <- data1 %>% 
  group_by(bh_month, bh_esc) %>% 
  ggplot(mapping = aes(x = bh_esc, y = bh_pc, fill = bh_esc))+
  geom_boxplot()+
  labs (title = "Precipitación de Enero a Diciembre",
       x = "Escenarios",
       y = "Precipitación"
  ))
```

## Parte 3 

**Pregunta1**

```{r}
df_t1 <- as_tibble(read.csv("temperatureDataset.csv"))
(df_t2 <- df_t1 %>% 
  dplyr::mutate(DATE = as.Date(DATE, format = "%d/%m/%Y")) %>% 
  dplyr::select(DATE, qc00000805) %>%
  rename(tt = qc00000805) %>% 
  dplyr::mutate(tt = ifelse(tt == -99.9, NA, tt)))
```

**1 A**

```{r}
(df_t3 <- df_t2 %>% 
  dplyr::filter(DATE >= "1983-09-01" & DATE < "1984-08-31" | 
                  DATE >= "1997-09-01" & DATE < "1998-08-31"))

sum(is.na(df_t3$tt))
```

**1 B**

```{r}
(df_t4 <- df_t2 %>% 
  group_by(DATE = str_sub(DATE, 1, 7)) %>% 
  mutate(MissVal = sum(is.na(tt))*100/n()) %>% 
  summarise(
    tt = mean(tt, na.rm = T),
    MissVal = unique(MissVal)
  ) %>% 
  mutate(
    tt = ifelse(MissVal >= 5, NA, tt),
    DATE = as.Date(sprintf("%1$s-01", DATE)),
    month = str_sub(DATE, 6, 7)
  ))

ggplot(data = df_t4, mapping = aes(x = month, y = tt, fill = month))+
  geom_boxplot()
```

**se puede observar dos valores atipicos en el mes de agosto uno menor a 24  y uno mayor a 28 , en el mes de marzo hay un valor atipico menor a 24  y en el mes de noviembre hay un valor atipico superior a 28 esto se puede dar debido  anomalias climaticas  que pasan cada cierto tiempo por diferentes causas como por ejemplo el fenomeno del niño**

**1 C**

```{r}
(df_t5 <- df_t2 %>% 
    group_by(DATE = str_sub(DATE, 1, 7)) %>% 
    mutate(MissVal = sum(is.na(tt))) %>% 
    summarise(
      tt = mean(tt, na.rm = T),
      MissVal = unique(MissVal)
    ) %>% 
    dplyr::filter(DATE >= "2005-01-01" & DATE < "2005-12-31" |
                    DATE >= "2010-01-01" & DATE < "2010-12-31") %>% 
    mutate(
      DATE = as.Date(sprintf("%1$s-01", DATE)),
      month = str_sub(DATE, 6, 7)
    ))
```

**1 D**

```{r}
funcion2 <- function(data_temp){
  dplyr::filter(data_temp, DATE >= "1980-01-01" & DATE < "1995-12-31" | 
                  DATE >= "1996-01-01" & DATE < "2010-12-31") %>% 
    group_by(DATE = str_sub(DATE, 1,7)) %>% 
    summarise(ttmean = mean(tt, na.rm = T)) %>% 
    return()
    }
(df_t6 <- funcion2(df_t2))
df_t6 %>% 
  mutate(month = str_sub(DATE, 6, 7)) %>% 
  ggplot(mapping = aes(x = month, y = ttmean, fill = month))+
  geom_boxplot()+
  ggtitle("Variacion mensual de la temperatura")+
  labs(
    x = "Meses",
    y = "Temperatura"
    )
```

**podemos observar 3 valores atipicos en el mes de enero que estan entre 26 y 28 C°, en cambio en el mes de tenemos  dos valores atipicos pero uno de ellos es menor de 23 C°y hay un solo valor atipico en los meses de febrero y agosto**

**1 E**

```{r}
df_t4 %>% 
  dplyr::filter(DATE >= "1980-01-01" & DATE < "2013-12-31") %>% 
  ggplot(mapping = aes(x = month, y = tt, fill = month))+
  geom_boxplot()+
  labs(
    x = "Meses",
    y = "Temperatura"
  )
```

**se puede notar en el grafico que la mediana   de las cajas de los meses octubre , noviembre y diciembre son casi iguales con un valor superior a 25 C°. se puede notar un valor atipico en el mes de agosto de una temperatura menor a 23 C°. el mes que tiene mayor cantidad de valores atipicos y la max temperatura es el de enero con una tmax superior 27 C°**










